---
title: "PRÁCTICA CALIFICADA 3"
author: 'Nombres y apellidos: Franco Felipe Hurtado Aguilar'
subtitle: 'Código: 20200882'
output: html_document
date: '2022-06-01'
---

## PARTE 2

Esta sección se realizará en base al análisis de una base de datos que contiene indicadores de la Encuesta Mundial de Valores.La Encuesta Mundial de Valores (EMV) o World Values Survey (WVS) es un proyecto global de investigación social que explora los valores y opiniones de la gente, cómo estos cambian con el tiempo, y su impacto social y político. Desde 1981 una red mundial de científicos sociales y politólogos llevan a cabo esta investigación, haciendo encuestas nacionales representativas en casi 100 países. La WVS es la única fuente de datos empíricos sobre actitudes y valores humanos que abarca a la mayoría de la población mundial (casi el 90%).


```{r message=FALSE, warning=FALSE}
library(rio)
data = import("wvs_VF.rda")
```


### Pregunta 1 (3 puntos). ¿Existe asociación entre las variables de Confianza en las fuerzas armadas (Q65) y confianza en el gobierno nacional (Q71)? Calcule la prueba y medidas de asociación pertinentes


```{r, warning=FALSE}
str(data$Q65)
data$Q65=ordered(data$Q65)
str(data$Q65)
table(data$Q65)
str(data$Q71)
data$Q71=ordered(data$Q71)
str(data$Q71)
table(data$Q71)
```
Hacemos la tabla de contingencia
```{r}
tabla1=table(data$Q65,data$Q71)
tabla1
```
Procedemos a hacer la tabla de porcentajes
```{r}
prop.table(tabla1,2)
prop.table(tabla1,2)*100
tabla1.1 = prop.table(tabla1,2)*100 
tabla1.1
```
Hacemos el gráfico de barras
```{r}
barplot(tabla1.1)
```

En el gráfico de barras podemos ver que los porcentajes de confianza en las fuerzas armadas varían según disminuye la confianza en el gobierno nacional, pero debemos corroborar con la prueba de chi cuadrado.

Nuestro H0=las variables son independientes, mientras que H1=las variables son dependientes.

```{r}
chisq.test(tabla1)
```
Debido a que el p-value obtenido es menor a 0.05, corresponde rechazar la H0 y por lo tanto podemos afirmar que existe asociación entre el nivel de confianza en las fuerzas armadas y el nivel de confianza en el gobierno, pero necesitamos hallar la intensidad y el sentido de esta asociación. Debido a que son dos variables ordinales, podemos utilizar el test de Gamma.

```{r}
library(DescTools)
GoodmanKruskalGamma(tabla1)
```
Con un coeficiente de 0.426, podemos determinar que la dependencia entre estas variables es directa y de fuerza media, por lo que afirmamos que mientras más baje el nivel de confianza en el gobierno, más bajará el nivel de confianza en las fuerzas armadas, y de la misma manera aumentará uno cuando el otro también aumente.


### Pregunta 2 (3 puntos).¿Existe asociación entre las personas que han sido víctima de algún delito (Q144) y la evaluación que hacen las personas sobre el impacto que tienen los inmigrantes en el desarrollo del Perú (Q121)? Calcule la prueba y medidas de asociación pertinentes


```{r, warning=FALSE}
str(data$Q144)
table(data$Q144)
str(data$Q121)
table(data$Q121)
```
Hacemos la tabla de contingencia.
```{r}
tabla2= table(data$Q121, data$Q144)
tabla2
```
Procedemos a comprobar la tabla de porcentajes
```{r}
prop.table(tabla2,2)
prop.table(tabla2,2)*100
tabla2.1 = prop.table(tabla2,2)*100 
tabla2.1
```
Corroboramos con el barplot.
```{r}
barplot(tabla2.1)
```
La variación en la evaluación de la población sobre cómo afectan los inmigrantes al desarrollo del país no parece variar entre las personas que han sido víctimas de un delito y las que no, pero debemos comprobar con la prueba de chi cuadrado.

```{r}
chisq.test(tabla2)
```
Debido a que el p-value obtenido es mayor a 0.05 debemos aceptar la H0 y por lo tanto confirmamos que no existe asociación entre la evaluación de la población sobre cómo afectan los inmigrantes al desarrollo del Perú y las personas que han sido o no víctimas de un delito en el último año.



### Pregunta 3 (4 puntos). En la base de datos hay un indice (ind_confianza) que evalua la confianza de los peruanos en las instituciones públicas. Este indice va del 1 al 10, donde más cerca al 1 es mucha confianza, y más cerca al 10 es nada de confianza. Elabore un diagrama de dispersión para analizar la relación entre dicho indice y la edad del entrevistado (Q262). Interprete.

```{r, warning=FALSE}
str(data$ind_confianza)
str(data$Q262)
```
Ya que ambas variables son numéricas, podemos hacer el gráfico de dispersión.
```{r}
plot(data$ind_confianza, data$Q262)
```
De este gráfico de dispersión podemos concluir que estas variables presentan una correlación positiva pero muy pequeña, ya que, si bien podemos ver una tendencia de acumulación de datos hacia una menor confianza hacia las instituciones conforme aumenta la edad, esta es mínima, ya que aún se presenta mucha desconfianza en las instituciones entre un amplio rango de edades, incluyendo a los más jóvenes, además de que hay varios casos de personas de mayor edad con un nivel de confianza más alto.


